臺灣士林地方法院刑事判決　　　　　　　　　　　　　　九十年度易字第二九四號
　　聲　請　人　臺灣士林地方法院檢察署檢察官
　　被　　　告　己○○
　　選任辯護人　楊逸民律師
右列被告因妨害公務案件，經檢察官聲請簡易判決處刑（九十年度偵字第二七二號）
，本院認不宜以簡易判決處刑（九十年度簡字第三七五號），改依通常程序判決如左
：
    主  文
己○○於公務員依法執行職務時，當場侮辱，處拘役肆拾日，如易科罰金以佰元折
算壹日。又對於公務員依法執行職務時，施強暴，處拘役貳拾日，如易科罰金以佰
元折算壹日。應執行拘役伍拾玖日，如易科罰金以佰元折算壹日。
    事  實
一、己○○係台北市大同區○○○路二一六號本土味冷熱飲專賣店負責人，於民國八
    十九年十二月二日晚間六時二十分，在上開店內，為台北市政府警察局大同分局
    寧夏派出所員警甲○○、丁○○、丙○○及保安警察第一總隊支援員警癸○○依
    法執行臨檢勤務時，因不滿警員臨檢影響生意，竟基於侮辱執行職務員警之犯意
    ，以言語辱罵「神經病」數次；復為妨害甲○○等人執行公務，於顧客前往購買
    冰品時，故意將警員甲○○填寫臨檢表時所放置冰櫃上方之勤務袋撥落地上，妨
    害其依法執行職務，嗣經警當場逮捕。
二、案經臺北市政府警察局大同分局報請台灣士林地方法院檢察署檢察官聲請簡易判
    決處刑。
    理  由
一、訊據被告己○○坦承於右揭時地數次叫罵「神經病」，及將警員放在冰櫃上之勤
    務袋置於地上等行為，惟否認有何妨害公務犯行，並辯稱：伊當時係因一名協和
    工商學生庚○○踢到伊所有之電腦信號線，而責罵庚○○，並非辱罵現場之員警
    ，且伊當時係為營業而需取用冰櫃內之物品，員警甲○○將「臨檢勤務袋」置於
    該冰櫃上妨礙伊營業，始將該勤務袋伸手放在冰櫃外緣地上，並非摔在地上云云
    。經查：
  (一)查被告經營之本土味冷熱飲店內空間分為前後兩部分，中間以數面黑色玻璃落地
    門阻隔，前半部用於經營冷熱飲業務，並擺有吧檯、收銀機、封口機、木製矮櫃
    、臥室冰櫃二檯及直式冰櫃一檯等物品，後半部則設有電腦數檯供客人玩樂等事
    實，業據本院於九十年七月十二日現場履勘無誤，並製有勘驗筆錄一份及現場照
    片廿六張在卷可稽；而被告於八十九年十二月二日下午六時二十分，在店面前半
    部、臉部朝外，向當時正在依法執行臨檢勤務之員警甲○○、丁○○、丙○○及
    癸○○等人以言語辱罵「神經病」數次等情，業據該四名員警甲○○、丁○○、
    丙○○、癸○○等人於偵、審中證述甚詳，且該四名員警及當時正在店內後方之
    員警壬○○及學生乙○○、辛○○、戊○○亦均分別證稱被告自員警進入後，確
    因心生不滿而態度惡劣，對員警之臨檢亦相當不配合，不斷與員警發生爭執，並
    叫罵「神經病」等情，堪信被告現場所辱罵「神經病」等語，出於侮辱四名執行
    臨檢勤務員警之意，且該言語在客觀上亦足以減損他人名譽，被告此部份之犯行
    ，已堪認定。
  (二)被告雖辯稱其並非罵員警，而係責罵在場之學生庚○○，惟對於責罵庚○○之原
    因為何？被告於偵查供稱係「因為當時有小朋友，不知那位把電腦螢幕消失掉，
    我是在罵小朋友，並不是罵警察神經病」（見偵查卷第四十二頁反面），嗣後於
    本院訊問時則改稱，在員警進入店內臨檢後約五分鐘即自行進入電腦室將電腦電
    源關閉，伊係因庚○○踩到串連六部電腦所用之電腦信號線，伊怕信號線會因此
    損壞，伊始抓住他並罵他「神經病」等語，惟被告店內電腦電源係被告自行關閉
    之事實，已據證人乙○○、戊○○於本院訊問時證述甚詳（見本院九十年六月十
    二日、十月八日訊問筆錄），則被告既已在警察臨檢時即自行關閉電腦電源，應
    無「不知那位把電腦螢幕消失掉」之情形，被告於偵查及本院訊問時所供責罵庚○○原因已有出入，應係臨訟杜撰之詞，尚難憑信。且證人乙○○、辛○○、戊○○於本院訊問時均稱被告對待渠等均如對顧客一般，渠等從未見過被告罵小孩
    ，更未見被告曾罵小孩「神經病」等語（見本院九十年六月十二日、九十年八月
    一日、九十年十月八日訊問筆錄），可見被告辱罵對象為執勤之警員，況證人癸○○亦供證被告辱罵「神經病」後，曾質問被告辱罵何人﹖被告當場即回稱「我
    對小孩子罵不可以嗎」，益證被告當時蓄意藉學生辱罵執勤警員。
  (三)又證人庚○○於本院訊問時雖供稱被告當天確有抓住其衣服，另證人乙○○亦供
    證當日曾目睹被告抓著一位協和高中的學生罵，惟證人乙○○自承係聽被告罵「
    神經病」之聲音始回頭看向被告處，故供證「我是看到被告抓著那位學生，但我
    不知道他在罵誰」，並未目睹被告辱罵「神經病」實際狀況，已不足證明被告辱
    罵「神經病」係針對庚○○，況證人庚○○僅供證被告曾抓住伊衣服，但對於被
    告抓住伊之原因及之後辱罵之內容，竟供稱「他和警察爭執時，後來就抓住我的
    衣服」、「被告只抓我而已，沒有抓其他學生，可能因為我在他的附近吧」、「
    （問：當天被告有無指著你罵？）忘記了」、「（問：被告有無朝著你們罵神經
    病？）忘記了」，衡情被告果真因庚○○踢掉電腦線路而當場斥責「神經病」，
    紀某豈有僅記得曾遭被告抓住，而忘記遭抓住斥責之經過及緣由可能，可見庚○○並無因踢掉電腦線路而遭被告責罵之事，益證被告辱罵「神經病」對象確為警
    員無誤，被告辯稱係責罵庚○○云云，無非推諉卸責之詞，不足採信。
  (四)又員警甲○○係將其所攜勤務袋置放在被告店內前方封口機旁之一長約一百七十
    公分、寬約六十六公分長形臥式雙門冰櫃之一側櫃門上後，在旁填寫臨檢表，被
    告卻故意利用顧客前往購買冰品需打開該冰櫃時，將置於冰櫃上之勤務袋撥落於
    冰櫃外側之地面等情，業據證人甲○○、丁○○、丙○○、癸○○、戊○○等人
    於偵查及審理時證述甚詳，復有現場勘驗筆錄、照片在卷可按，被告雖辯稱係自
    冰櫃內側伸手放至冰櫃外側地面，但依現場履勘情況以觀，被告縱或有移開勤務
    袋必要，自可輕易將該勤務袋提至旁側地面，而以被告身高、手臂長度及冰櫃寬
    度，即便伸長身體、手臂仍無法自所站立之冰櫃內側將勤務袋放置到外側地面，
    被告所辯以此方法移置勤務袋云云，實難置信。至於被告辯稱當日曾遭警員毆打
    ，警員為求免責故意誣陷其妨害公務，惟被告自訴當日執行勤務之警官丁○○違
    法搜索及傷害，業據本院以九十年度自字第二九號判決丁○○無罪，被告不服提
    起上訴，仍為台灣高等法院以九十一年度上易字第一一四號判決駁回上訴確定，
    有刑事判決二份在卷可憑，益證被告係不滿遭警臨檢，而蓄意以撥落警員勤務袋
    方式阻撓執行發洩不滿，被告所辯顯不足採，其犯行洵堪認定，應依法論科。
二、按刑法第一百三十五條第一項之罪，以對於公務員依法執行職務時施強暴脅迫為
    要件。此之所謂施強暴，不以對於公務員之身體直接實施暴力為限，凡以公務員
    為目標，而對物或對他人施暴力，其結果影響及於公務員之執行職務者亦屬之，
    最高法院八十二年度臺上字第六零八號裁判著有明文。查被告己○○對正在依法
    執行臨檢職務之員警以言語辱罵「神經病」數次，後又於員警甲○○填寫臨檢表
    時，將甲○○置於冰櫃上方之臨檢勤務袋撥落冰櫃外側地面，核其所為，係犯刑
    法第一百四十條第一項之於公務員依法執行職務時當場侮辱罪，與刑法第一百三
    十五條第一項之對於公務員依法執行職務時施強暴罪（起訴書漏引此部分法條，
    業據到庭公訴人當庭補正追加）。被告所犯上開二罪間，犯意個別，行為互殊，
    所犯構成要件不同，應分論併罰。爰審酌被告前未曾受有期徒刑以上之刑之宣告
    ，素行良好，因員警執行臨檢影響生意致心生不滿始有前揭犯行，且僅以言語辱
    罵及丟棄臨檢袋為手段，尚未對員警人身施予暴力脅迫，但犯罪後猶不知悔改，
    仍飾詞狡辯，態度惡劣等一切情狀，分別量處如主文所示之刑。又按被告犯罪後
    ，刑法第四十一條業已修正為：「犯最重本刑為五年以下有期徒刑以下之罪，而
    受六個月以下有期徒刑或拘役之宣告，因身體、教育、職業、家庭之關係或其他
    正當事由，執行顯有困難者，得以一元以上三元以下折算一日，易科罰金。但確
    定因不執行所宣告之刑，難收矯正之效，或難以維持法秩序者，不在此限。併合
    處罰之數罪，均有前項情形，其應執行之刑逾六月者，亦同」，於民國九十年一
    月十日公布，同年一月十二日施行，是被告犯罪後法律已有變更，惟被告所犯之
    罪本得易科罰金，經比較新舊法，法律之修正對被告不生影響，爰適用新法就被
    告所宣告之刑定其應執行之刑及諭知易科罰金之折算標準。
據上論斷，應依刑事訴訟法第四百五十二條、第二百九十九條第一項前段，刑法第一
百三十五條第一項、第一百四十條第一項、第四十一條第一項前段、第五十一條第六
款，罰金罰鍰提高標準條例第一條前段、第二條，判決如主文。
本案經檢察官譚德周到庭執行職務。
中      華      民      國      九十一      年      八    月      五    日
                                臺灣士林地方法院刑事第一庭
                                    法  官  詹  朝  傑
右正本證明與原本無異。
如不服本判決，應於判決送達後十日內，向本院提出上訴狀。
                                    書記官  陳  雅  加
中      華      民      國      九十一      年      八    月     十二   日
刑法第一百三十五條第一項：
對於公務員依法執行職務時，施強暴脅迫者，處三年以下有期徒刑、拘役或三百元以
下罰金。
刑法第一百四十條第一項：
於公務員依法執行職務時當場侮辱或對於其依法執行之職務公然侮辱者，處六月以下
有期徒刑、拘役或一百元以下罰金。
